臺灣高等法院民事裁定
109年度破抗字第51號
抗  告  人  邱美芳  
上列抗告人因與相對人李岳霖律師、賴麗真會計師（即破產人復
興航空運輸股份有限公司之破產管理人）間破產執行事件，對於
中華民國109年6月4日臺灣士林地方法院107年度執破字第8號裁
定提起抗告，本院裁定如下： 
    主  文
抗告駁回。
抗告費用由抗告人負擔。
    理  由
一、抗告意旨略以：破產人復興航空運輸股份有限公司（下稱破產人）經原法院於民國107年6月29日以106年度破字第21、28號裁定（下稱系爭破產裁定）宣告破產，並選任相對人李岳霖律師、賴麗真會計師為破產管理人（原破產管理人林敏浩律師嗣經裁定解任），申報債權期間為自系爭破產裁定日起至107年9月28日止。破產人之GE222航班飛機（下稱系爭班機）於民國103年7月23日下午7點左右，自高雄國際機場飛抵澎湖馬公機場後，因飛航組員之過失未能順利降落而墜毀，該班機之殘骸掉落澎湖縣○○鄉○○村00號房屋，致伊遭坍塌之屋頂擊中（下稱系爭事故），受有腦震盪、頸椎損傷合併兩側第六和七頸神經病變、腰椎損傷合併兩側第五腰神經和第一薦神經損傷及長期性創傷後壓力疾患之傷害。伊訴請破產人賠償新臺幣（下同）725萬8308元及法定遲延利息，經臺灣澎湖地方法院（下稱澎湖地院）於106年10月12日以105年度重訴字第6號判決（下稱本案一審判決）判命破產人應給付153萬5728元，及自起訴狀繕本送達翌日（即105年6月24日）起至清償日止，按年息5％計算之利息，伊就敗訴之238萬6400元及自107年3月30日起算之法定遲延利息部分提起上訴（即臺灣高等法院高雄分院106年度重上字第112號，下稱本案第二審），並於108年11月11日申報債權431萬4341元（本金392萬2128元、利息39萬2213元，下稱系爭債權）。嗣相對人雖以已告知受破產宣告，伊未於申報債權期間內申報債權，且本案第二審判決已於駁回伊於第一審之訴，依形式審查亦無從認定系爭債權存在等語，拒絕將系爭債權列入破產債權受償。惟破產人於105年6月23日收受起訴狀時已知悉伊為債權人，106年間聲請破產時本應將725萬8308元本息列入債權人清冊，或由相對人於系爭破產裁定後，將本案一審判決認定之153萬5728元本息列入破產債權表，依破產法第65條規定及司法院院字第1673號解釋、最高法院100年度台抗字第1025號裁定意旨，伊不受原債權申報期間之限制。詎原法院竟於109年6月4日以系爭債權經本案二審判決駁回伊之請求確定，而裁定剔除系爭債權（下稱原裁定），自有違誤，為此提起抗告，聲明：㈠原裁定廢棄。㈡系爭債權應列入破產債權受分配。
二、按法院為破產宣告時，應同時公告「破產人之債權人，應於規定期限內向破產管理人申報其債權，其不依限申報者，不得就破產財團受清償」，破產法第65條第1項第5款定有明文。而於破產宣告前已取得執行名義之債權人，不在上開規定所定限制之列，該債權人雖逾申報期間，固仍得就破產財團受償（司法院院字第1765號解釋，最高法院100年度台抗字第1025號裁定意旨參照），然債權人若無執行名義而逾期申報者，即不得就破產財團受清償（最高法院109年度台抗字第110號裁定意旨參照）。查本案一審判決雖於106年10月12日判命破產人應給付153萬5728元本息，惟抗告人與破產人各就其敗訴部分提起一部或全部上訴，經本案第二審判決以系爭債權成立於破產宣告之前，非依破產程序不得行使，破產人於訴訟繫屬中經系爭破產裁定宣告破產，故抗告人提起給付之訴請求破產人為給付，無權利保護必要等語，駁回抗告人於第一審之訴及其上訴等情，有上開判決書可佐（原法院卷第57、61、65頁），是抗告人就系爭債權顯未取得執行名義。又破產人於107年6月29日經系爭破產裁定宣告破產，選任相對人為破產管理人，申報債權期間為自原裁定日起至107年9月28日止，抗告人遲至108年11月11日始向原法院申報系爭債權，經原法院轉知相對人，相對人於109年1月10日具狀表示不同意列入破產債權等情，有系爭破產裁定、破產債權申報表、民事陳述意見狀（原法院第3-5、55、75-77頁）可參，堪認抗告人並未依限申報。另破產人於107年6月29日受破產宣告後，於107年8月29日具狀並檢附系爭破產裁定向本案二審法院陳報該事項，同時將繕本合法送達抗告人於該案之訴訟代理人林瑋庭律師等情，有相對人所提陳報狀、掛號郵件收件回執可佐（本院卷第33-37頁），並經該案法官於108年8月5日準備程序曉諭抗告人應向相對人申報債權，然據林瑋庭律師於108年9月17日法院詢問是否已申報債權時答稱：抗告人尚未申報債權，因其對本案感到絕望，擔心無法依破產程序獲得清償等語（本院卷第40、45頁上開期日筆錄），堪認抗告人至少於107年8月29日即已知悉破產人受破產宣告之事實及系爭破產裁定之內容（包括申報債權期限為107年9月28日），而決定不於期限申報。從而，抗告人就系爭債權並無執行名義而逾期申報，自不得就破產財團受清償。
三、抗告人雖以破產人於105年6月23日收受起訴狀時已知悉其為債權人，系爭債權即屬已知債權，不受原債權申報期間之限制等語，並舉破產法第65條第2項規定，及司法院院字第1673號解釋、最高法院100年度台抗字第1025號裁定為據。按法院為破產宣告時，除應公告破產裁定外，對於已知之債權人，仍應將同條第1項破產宣告之公告意旨，以通知書送達之，破產法第65條第2項固有明文，惟核其目的僅在使債權人知悉債務人已受破產宣告之事實，俾於期限內申報債權而已，債權人受通知後，如未於相當期限內申報，仍不得就破產財團受償（本院96年度法律座談會研討結果參照）。依前所述，抗告人於107年8月29日知悉破產事實後，決意不依限申報債權，且遲至107年9月28日申報期限屆至一年餘始申報，自難謂已於相當期限內申報；且最高法院100年度台抗字第1025號裁定係就已取得執行名義之債權所為闡釋，於本件亦難比附援引。至院字第1673號解釋僅在闡述法院對卷內已知之債權人及其債權數額，仍得依破產程序進行之旨，非謂法院或破產管理人負有將已知債權列入破產債權之義務。從而，抗告人主張其為已知債權人，不受申報期限之限制云云，洵無可取。
四、綜上所述，抗告人請求將系爭債權加入破產債權，且破產人或相對人應自行將系爭債權列入，核屬無據，原裁定不准列入破產債權受分配，其理由雖與本院不同，但結論則無二致，仍應維持，抗告意旨指摘原裁定不當，求予廢棄，為無理由，應予駁回。又破產人與相對人均未將系爭債權列入破產債權表，無剔除之必要，原裁定主文雖贅載「應予剔除」，惟於本件結果不生影響，併此敘明。
五、據上論結，本件抗告為無理由，爰裁定如主文。
中　　華　　民　　國　　110 　年　　1　　月　　29 　　日
                  民事第十三庭  
                      審判長法  官  邱景芬
                            法  官  柯雅惠
                            法  官  邱蓮華
正本係照原本作成。
不得再抗告。
中　　華　　民　　國　　110 　年　　2 　　月　　1 　　日

  　　　　　　　　　　　　　書記官  蘇意絜